臺灣高等法院臺中分院刑事判決
111年度上訴字第630號
上  訴  人  
即  被  告  許秉宣

上列上訴人即被告因偽造文書等案件，不服臺灣臺中地方法院11
0年度訴字第222號中華民國111年1月25日第一審判決（起訴案號
：臺灣臺中地方檢察署109年度偵字第17336號），提起上訴，本
院判決如下：
    主  文
上訴駁回。
    事  實
一、緣廖○○因家中小孩上大學，想要將手上現金投資購買二手屋
    以出租租金增加收入，而於民國108年5月5日路過臺中市中
    區○○路之○○大樓，發現許秉宣張貼之有巢氏房屋臺中文心國
    小加盟店之傳單，因而撥打傳單上之電話與許秉宣聯繫。許
    秉宣明知自己於108年5月1日即已離職，卻利用廖○○想購買
    二手屋投資之心態，意圖為自己不法所有，基於詐欺取財及
    行使偽造私文書之犯意，先提供自己之身分證及有巢氏房屋
    公司名片取信於廖○○，且與廖○○相約於108年5月10日至臺中
    市○區○○路○○○○0○00號6樓看房，因廖○○有意購買，乃立即交
    付訂金新臺幣(下同)5萬元斡旋金予許秉宣。許秉宣不久即
    又向廖○○佯以該屋主預計要將房屋賣予他人為由，要求廖○○
    多繳一些預備金，廖○○又於同年月16日交付40萬元予許秉宣
    。至108年5月下旬某日，許秉宣再向廖○○表示現金還是不夠
    ，廖○○又依指示交付30萬元，許秉宣始於108年5月29日持偽
    造之印有有巢氏房屋加盟店臺中文心國小、法定代理人亢寶
    鳳之不動產買賣意願書(影印該公司之正本編號UK0000000號
    後，自己填載建物標示：臺中市中區○○路○○大樓0之00號6樓
    ，下稱A不動產買賣意願書)予廖○○並與之簽約，而將第2聯(
    買方留存)交由廖○○留存以行使。不久許秉宣又佯向廖○○稱
    該房屋現有人居住，不方便出售，將只留下10萬元斡旋金，
    其餘65萬元可轉購買臺中市○區○○路000巷0000號房屋，總價
    只要300萬元，但需多繳一些現金，廖○○又支付65萬元予許
    秉宣，嗣於108年6月8日許秉宣再持偽造之印有有巢氏房屋
    加盟店臺中文心國小、法定代理人亢寶鳳之不動產買賣意願
    書(影印該公司之正本編號UK0000000號後，自己填載建物標
    示：臺中市○區○○路000巷0000號，下稱B不動產買賣意願書)
    予廖○○並與之簽約，而將第2聯(買方留存)交由廖○○留存，
    以上開方式損害於有巢氏房屋臺中文心國小加盟店對業務文
    書管理之正確性及亢寶鳳、廖○○。許秉宣嗣於108年6月18日
    ，又承上詐欺取財之犯意佯向廖○○表示可以投資網路科技公
    司，月紅利為6000元，致廖○○信以為真，再交付許秉宣12萬
    元為投資款項。事後許秉宣表示錢已遭其私用，廖○○始知受
    騙上當。
二、案經廖○○訴由臺灣臺中地方檢察署檢察官偵查起訴。
    理  由
一、證據能力部分：
    按被告以外之人於審判外之陳述雖不符刑事訴訟法第159條
    之1至第159條之4等4條之規定，而經當事人於審判程序同意
    作為證據，法院審酌該言詞陳述或書面陳述作成時之情況，
    認為適當者，亦得為證據。當事人、代理人或辯護人於法院
    調查證據時，知有刑事訴訟法第159條第1項不得為證據之情
    形，而未於言詞辯論終結前聲明異議者，視為有前項之同意
    ，刑事訴訟法第159條之5定有明文。本件以下所引用被告以
    外之人於審判外之言詞或書面陳述，業經於審理期日踐行調
    查證據程序，檢察官、上訴人即被告許秉宣（下稱被告）均
    已當庭表示無意見，且迄至言詞辯論終結前亦未聲明異議，
    本院審酌該等言詞或書面陳述之製作及取得，並無證據顯示
    有何違背程序規定而欠缺適當性之情事，認以之為證據應屬
    適當，自均有證據能力。至本件以下所引用之非供述證據，
    經於審理中提示並告以要旨而為調查時，檢察官、被告亦均
    未表示無證據能力，本院審酌該等證據作成及取得之程序均
    無違法之處，亦應認均有證據能力。
二、認定犯罪事實所憑的證據及理由：
　　上開犯罪事實，業據被告於原審準備程序、審理時坦承不諱
    （見原審卷第164、199至200、210頁），核與證人即告訴人
    廖○○於偵查之陳、證述（見他字卷第9至10、25至26、84至8
    5頁）、證人吳○○於警詢及偵查之陳、證述（見他字卷第133
    至136、198至199頁）相符，並有被告之有巢氏房屋名片、
    員工離職申請書、契據切結保證書各1紙（見他字卷第17、6
    5、67頁）、原始編號UK0000000號不動產買賣意願書及偽造
    之A、B不動產買賣意願書各1件（見他字卷第203、37、35頁
    ）、廖○○與被告之協議書及LINE對話紀錄翻拍照片（見他字
    卷第45、71、73、75頁）、廖○○之夫梁潮權臺灣企銀帳號00
    000000000號存摺封面及內頁影本、廖○○國泰世華銀行帳號0
    00000000000號存摺封面及內頁影本、廖○○郵局帳號0000000
    0000000號存摺封面及內頁影本（見他字卷第39、41、43頁
    ）在卷可憑，足認被告前揭任意性自白與事實相符，而堪採
    信。被告嗣於本院審理時雖仍為認罪之表示，惟空言辯稱：
    我剛開始並不是有意去欺騙她，那時確實有房子要做買賣，
    有跟告訴人拿到這些錢云云（見本院卷第69至70頁），然並
    未提出任何證據以實其說，且被告若確有意仲介上開房屋，
    又何須以真正之原始編號UK0000000號不動產買賣意願書，
    偽造成A、B不動產買賣意願書持向告訴人行使，是被告上開
    所辯，自不足採。本案事證已臻明確，被告上開詐欺取財及
    行使偽造私文書之犯行，可以認定，應予依法論科。
三、論罪科刑及維持原判決之說明：　　
  ㈠核被告所為，係犯刑法第339條第1項之詐欺取財罪及刑法第2
    16條、第210條之行使偽造私文書罪。被告偽造私文書之低
    度行為，為行使之高度行為所吸收，不另論罪。又被告先後
    多次施用詐術及2次行使偽造私文書，向告訴人合計詐得152
    萬元，均係基於單一決意，為達同一目的，侵害同一法益，
    在時間及空間上具有密切之關係，依一般社會通常觀念難以
    強行分離，在刑法評價上，以視為數個舉動之接續實施合為
    包括一行為予以評價較為合理，應論以接續犯。被告所犯上
    揭行使偽造私文書、詐欺取財等罪，為一行為觸犯數罪名之
    想像競合犯，應依刑法第55條之規定，從一重之行使偽造私
    文書罪處斷。
  ㈡原審審理結果，認被告上開犯行事證明確，適用刑法第216條
    、第210條、第339條第1項、第55條，刑法施行法第1條之1
    第1項等規定，並以行為人之責任為基礎，審酌被告不循正
    當管道賺取財物，利用告訴人欲投資之機會，施用前開詐術
    及行使偽造私文書，因而詐得152萬元之犯罪手段、所生損
    害，暨被告雖坦承犯行並與告訴人成立調解，惟未依照調解
    筆錄內容履行，而僅賠償2萬5000元予告訴人之犯後態度，
    兼衡被告於原審自陳之智識程度、經歷及其素行等一切情狀
    ，量處有期徒刑8月；另說明被告向告訴人詐得之152萬元為
    其本案犯罪所得，雖皆未扣案，然被告已償還告訴人2萬500
    0元，此部分如仍宣告沒收，有過苛之虞而不予宣告沒收；
    至尚未返還之149萬5000元，仍應依刑法第38條之1第1項前
    段、第3項之規定，宣告沒收，並於全部或一部不能沒收時
    追徵其價額；至被告用以詐欺取財所偽造之不動產買賣意願
    書2紙，既均已交付予告訴人收受，非屬被告所有，無庸諭
    知沒收之理由。經核原審業已詳予說明認定被告犯罪所憑證
    據及論述理由，所為認事用法俱無違誤，量刑亦符合罪刑相
    當原則、比例原則，堪認允當。被告上訴猶執前詞否認犯行
    之所辯不可採，已如上述，至被告另以其與告訴人已達成民
    事調解而願意分期償還告訴人，若去監獄服刑，就無法繼續
    工作來還錢，希望能減輕其刑以繼續工作云云，惟被告僅於
    原審辯論終結前償還告訴人2萬5000元，迄今已逾數月，均
    未依該調解條件履行分文，自不足憑此即為被告有利之認定
    或從輕量刑。且按刑罰之量定，屬法院自由裁量之職權行使
    ，應審酌刑法第57條所列各款事由及一切情狀，為酌量輕重
    之標準，並非漫無限制；量刑輕重係屬事實審法院得依職權
    自由裁量之事項，苟已斟酌刑法第57條各款所列情狀而未逾
    越法定刑度，不得遽指為違法；且在同一犯罪事實與情節，
    如別無其他加重或減輕之原因，下級審量定之刑，亦無過重
    或失輕之不當情形，則上級審法院對下級審法院之職權行使
    ，原則上應予尊重（最高法院72年台上字第6696號、75年台
    上字第7033號、85年度台上字第2446號判決意旨參照）。是
    就量刑判斷當否之準據，應就判決之整體觀察為綜合考量，
    為求個案裁判之妥當性，法律賦予法院裁量之權，易言之，
    量刑輕重，係屬事實審法院得依職權自由裁量之事項，苟其
    量刑已以行為人之責任為基礎，並斟酌刑法第57條各款所列
    情狀而未逾越法定刑度，如無偏執一端致明顯失出失入情形
    ，並具妥當性及合目的性，符合罪刑相當原則，即不得遽指
    為違法。原審判決就其量刑之理由，依上所述，顯已斟酌刑
    法第57條各款所列情狀而未逾法定刑度，客觀上亦不生明顯
    失出失入之裁量權濫用，並無量刑畸重畸輕之情事。是被告
    上訴指摘原審量刑不當，請求從輕量刑，難認有理由，應予
    駁回。
據上論結，應依刑事訴訟法第368條，判決如主文。
本案經檢察官楊凱婷提起公訴，檢察官劉家芳到庭執行職務。
中　　華　　民　　國　　111 　年　　5 　　月　　26　　日
        　　刑事第十二庭  審判長法　官  張  國  忠
　　　　　　　　　　　　　　    法　官  李  雅  俐
　　　　　　　　　　　　　　  　法　官  高  文  崇
以上正本證明與原本無異。   
如不服本判決應於收受送達後20日內向本院提出上訴書狀，其未
敘述上訴理由者，並得於提起上訴後20日內向本院補提理由書狀
（均須按他造當事人之人數附繕本）「切勿逕送上級法院」。因
疫情而遲誤不變期間，得向法院聲請回復原狀。 

                                書記官  陳  俞  豪
　　　　　　　　　　　　　　　　
中　　華　　民　　國　　111 　年　　5 　　月　　26　　日

附錄論罪科刑法條
刑法第210條
偽造、變造私文書，足以生損害於公眾或他人者，處五年以下有
期徒刑。 

刑法第216條
行使第二百一十條至第二百一十五條之文書者，依偽造、變造文
書或登載不實事項或使登載不實事項之規定處斷。

刑法第339條第1項
意圖為自己或第三人不法之所有，以詐術使人將本人或第三人之
物交付者，處五年以下有期徒刑、拘役或科或併科五十萬元以下
罰金。